【裁判字號】    97,易,3287
【裁判日期】    971021
【裁判案由】    詐欺
【裁判全文】
臺灣臺中地方法院刑事判決              97年度易字第3287號
公  訴  人  臺灣臺中地方法院檢察署檢察官
被      告  甲○○
上列被告因詐欺案件，經檢察官提起公訴（97年度偵字第15343
號），本院判決如下：
    主    文
甲○○犯幫助共同詐欺取財罪，處有期徒刑伍月，如易科罰金，
以新臺幣壹仟元折算壹日。
    犯罪事實
一、甲○○依一般社會之通見，可預見一般人向他人收取金融機
    構帳戶存摺等相關資料使用，常與財產犯罪密切相關，且取
    得他人存摺等相關資料之目的，在於誘使被害人將遭詐欺款
    項匯入其所使用之人頭帳戶，以掩飾其等詐欺取財之犯罪所
    得，並藉此逃避檢警人員之追緝，且預見向其收取存摺之人
    ，有可能以其帳戶作為此類詐欺取財之不法所用，竟仍以縱
    若有人持以犯罪亦無違反本意之幫助詐欺取財之不確定故意
    ，於民國96年12月21日起至97年3月2日前之某時，在不詳處
    所，將其所有之華南商業銀行新竹分行帳號第000000000000
    號帳戶連同提款卡、提款密碼等，交付予上開犯罪集團某真
    實姓名年籍不詳之成年人使用。嗣該犯罪集團成員取得前開
    帳戶後，果基於意圖為自己不法所有之犯意聯絡，於97年3
    月2日晚間8時30分許，推由真實姓名年籍不詳之某成年男子
    ，以來電顯示係02—00000000號之電話撥打丁○○所有之門
    號0000000000號行動電話，向丁○○訛稱：妳之前在東森購
    物有一筆金額因分期付款之手續錯誤，本來原是一筆付清帳
    款，惟我弄錯了，變成須分12期帳款繳納，請依所提供之帳
    號匯款等語，致使丁○○因此陷於錯誤，旋持提款卡至自動
    櫃員機前依其之指示操作，而於同日晚間9時36分52秒、9時
    41分45秒，分別將新臺幣（下同）86,000元、4,000元匯入
    甲○○前揭華南商業銀行新竹分行帳戶內，而受有財產上之
    損害（丁○○另依指示，於同日晚間8時48分25秒許，將29,
    989元匯入王慧煌所有之基隆第一信用合作社帳號第0000000
    00號帳戶內，及於同日晚間10時29分22秒許，將29,989元匯
    入黃建文所有之臺灣中小企業銀行南三重分行帳號第000000
    00000000號帳戶內）。嗣因丁○○發覺有異，乃報警處理，
    始循線查知上情。
二、案經基隆市警察局第一分局報請臺灣基隆地方法院檢察署檢
    察官報請臺灣高等法院檢察署檢察長令轉臺灣臺中地方法院
    檢察署檢察官偵查起訴。
    理  由
壹、程序部分：
    按被告以外之人（包括證人、鑑定人、告訴人、被害人及共
    同被告等）於審判外之陳述雖不符刑事訴訟法第159條之1至
    之4等4條之規定，而經當事人於審判程序同意作為證據，法
    院審酌該言詞陳述或書面陳述作成時之情況，認為適當者，
    亦得為證據；當事人、代理人或辯護人於法院調查證據時，
    知有刑事訴訟法第159條第1項不得為證據之情形，而未於言
    詞辯論終結前聲明異議者，視為有前項之同意，同法第159
    條之5定有明文。立法意旨在於傳聞證據未經當事人之反對
    詰問予以核實，原則上先予排除。惟若當事人已放棄反對詰
    問權，於審判程序中表明同意該等傳聞證據可作為證據；或
    於言詞辯論終結前未聲明異議，基於尊重當事人對傳聞證據
    之處分權，及證據資料愈豐富，愈有助於真實發見之理念，
    且強化言詞辯論主義，使訴訟程序得以順暢進行，上開傳聞
    證據亦均具有證據能力。查本件證人即被害人丁○○於警詢
    中之指訴，及警卷所附自動櫃員機交易明細表4張、彰化縣
    警察局彰化分局民生路派出所受理刑事案件報案三聯單、彰
    化縣警察局彰化分局民生路派出所受理各類案件紀錄表、內
    政部警政署反詐騙諮詢專線紀錄表、華南商業銀行新竹分行
    97年3月14日華新字第0970071號函暨所附被告前揭華南商業
    銀行新竹分行帳戶之開戶基本資料、資金往來明細等，依卷
    證所示，其等作成之狀態，並無違背其等個人意思而為陳述
    ，或其他違法取得之情形，且公訴人、被告於本院審理中表
    示對於本件卷內已存在之證據之證據能力不爭執（本院卷第
    12 頁、第19頁至21頁），亦即對證人丁○○於警詢中之指
    訴，及警卷所附自動櫃員機交易明細表4張、彰化縣警察局
    彰化分局民生路派出所受理刑事案件報案三聯單、彰化縣警
    察局彰化分局民生路派出所受理各類案件紀錄表、內政部警
    政署反詐騙諮詢專線紀錄表、華南商業銀行新竹分行97年3
    月14 日華新字第0970071號函暨所附被告前揭華南商業銀行
    新竹分行帳戶之開戶基本資料、資金往來明細等，於本院審
    理中復不爭執其等證據能力及真實性，足認並無顯不可信之
    情況，且本院審酌證人丁○○於警詢中之指訴，及警卷所附
    自動櫃員機交易明細表4張、彰化縣警察局彰化分局民生路
    派出所受理刑事案件報案三聯單、彰化縣警察局彰化分局民
    生路派出所受理各類案件紀錄表、內政部警政署反詐騙諮詢
    專線紀錄表、華南商業銀行新竹分行97年3月14日華新字第
    0970071號函暨所附被告前揭華南商業銀行新竹分行帳戶之
    開戶基本資料、資金往來明細等之言詞或書面等證據內容，
    較無人情施壓或干擾，亦無不當取供之情形，復為本院事實
    認定之重要依據，認為以之作為本案之證據亦屬適當，是證
    人丁○○於警詢中之指訴，及警卷所附自動櫃員機交易明細
    表4張、彰化縣警察局彰化分局民生路派出所受理刑事案件
    報案三聯單、彰化縣警察局彰化分局民生路派出所受理各類
    案件紀錄表、內政部警政署反詐騙諮詢專線紀錄表、華南商
    業銀行新竹分行97年3月14日華新字第0970071號函暨所附被
    告前揭華南商業銀行新竹分行帳戶之開戶基本資料、資金往
    來明細等於審判外之言詞、書面陳述，仍具有證據能力。
貳、實體部分：
一、上開事實，訊據被告甲○○於偵訊及本院審理中雖坦承前述
    華南商業銀行新竹分行帳號第000000000000號帳戶係其所有
    ，惟仍矢口否認有何幫助詐欺取財之犯行，其於偵訊中先係
    辯稱：該帳戶原作為工作轉帳使用，嗣於97年6月20幾號，
    在臺北縣中和市○○路的租屋處，我男友的朋友「翁立樹」
    跟我借提款卡，他說他的提款卡不能用，所以借我的提款卡
    要領錢云云；嗣於本院審理中辯稱：我男友「丙○○」在97
    年農曆年後，在臺北縣中和市○○路租屋處內，向我表示說
    「翁立樹」要匯款、轉帳，我本來不願意給他，我覺得卡片
    只能自己使用，但他用凶的口氣對我、強迫我給他，我才將
    提款卡交給他，並告訴他提款密碼，我不知道他是否有將我
    的帳戶賣掉，且不清楚「翁立樹」是否確實要借帳戶云云。
二、經查：
 1、證人丁○○於97年3月2日晚間8時30分許，接獲真實姓名年
    籍不詳之某成年男子，以來電顯示係02—00000000號之電話
    撥打其所有之門號0000000000號行動電話00000000000號之
    電話向其訛稱：妳之前在東森購物有一筆金額因分期付款之
    手續錯誤，本來原是一筆付清帳款，惟我弄錯了，變成須分
    12期帳款繳納，請依所提供之帳號匯款等語，致使證人丁○
    ○因此陷於錯誤，旋持提款卡至自動櫃員機前依其之指示操
    作，而於同日晚間9時36分52秒、9時41分45秒，分別將86,0
    00元、4,000元匯入被告前揭華南商業銀行新竹分行帳戶內
    ，而受有財產上之損害（證人丁○○另依指示，於同日晚間
    8時48分25秒許，將29,989元匯入案外人王慧煌所有之基隆
    第一信用合作社帳號第0000000 00號帳戶內，及於同日晚間
    10時29分22秒許，將29,989元匯入案外人黃建文所有之臺灣
    中小企業銀行南三重分行帳號第00000000000000號帳戶內）
    等情。業經證人丁○○於警詢中證述綦詳，復有自動櫃員機
    交易明細表4張、彰化縣警察局彰化分局民生路派出所受理
    刑事案件報案三聯單、彰化縣警察局彰化分局民生路派出所
    受理各類案件紀錄表、內政部警政署反詐騙諮詢專線紀錄表
    、華南商業銀行新竹分行97年3月14日華新字第0970071號函
    暨所附被告前揭華南商業銀行新竹分行帳戶之開戶基本資料
    、資金往來明細在卷可稽，堪可認定。承上可知，被告上開
    華南商業銀行新竹分行帳號第000000000000號帳戶確為供作
    詐欺取財之匯款帳戶使用。
 2、被告雖以前揭詞情置辯，惟其就其所辯前揭帳戶之提款卡係
    受其男友「丙○○」強逼出借予「翁立樹」使用一情，並未
    提出任何證據加以證明。且被告於偵訊中明確供承：係於97
    年6月20幾號出借等語，此顯係在其上開帳戶供作詐騙證人
    丁○○財物之後，乃被告此部分所辯，縱認屬實，亦無從認
    與本案有何關連。又本案證人丁○○匯入被告前開帳戶金額
    ，係經詐欺集團成員以持提款卡由自動櫃員機之方式予以提
    領，此有被告前開帳戶之往來交易明細表在卷可憑，苟非被
    告提供提款密碼予該等詐騙集團成員，豈可能輕易得知提款
    密碼。再者，詐欺集團為確保其詐欺之犯罪所得，其所使用
    供被害人匯入款項之帳戶，必定是其能掌控之帳戶，以確保
    其能順利提領受詐欺者匯入之款項，故其經常以買受或租用
    之方式以取得帳戶，豈有可能以詐騙或盜取之方式取得提款
    卡，甚而係提款密碼，而使其花費心力詐欺所得之款項，陷
    於隨時可能為被告申請掛失止付而無法取得之危險。準此，
    被告所有之前開華南商業銀行新竹分行帳號第000000000000
    號帳戶之提款卡連同提款密碼，應係經被告同意交予詐欺集
    團成員使用等情應可認定。被告前開所辯，應無足採。
 3、金融機構之帳戶為個人理財之工具，為便利大眾使用此一理
    財工具，以資活絡資金供需，對於申請開設金融帳戶並無設
    有任何特殊之限制，一般民眾皆能自由申請開戶，並得同時
    在不同金融機構申請多數存款帳戶使用，乃眾所周知之事實
    ，依一般人之社會生活經驗，倘係經由合法管道之收入或支
    出，其於金融帳戶之存放及提領，本可自行向金融行庫開立
    帳戶後使用，殊無大費周章使用他人帳戶之必要，況且近來
    類如刮刮樂、退稅轉帳等詐騙案件層出不窮，詐騙集團多利
    用人頭帳戶做為出入帳戶，不僅廣為媒體所披載，亦經政府
    一再宣導提醒注意，尤以現今各地金融機構所設自動提款機
    莫不設定轉帳之警示畫面，或張貼警示標語，促請使用大眾
    注意，衡諸目前社會以電視、報紙甚至網路等管道流通資訊
    之普及程度，以及使用自動提款機從事提款、轉帳交易之頻
    繁，苟見有陌生人不思以自己名義申請開立帳戶，反而向不
    特定人蒐集或收購他人之金融機構帳戶使用，帳戶所有人焉
    能安心將其帳戶交付收購帳戶之人，而絲毫未加懷疑其收集
    帳戶之目的即在於詐取他人財物？被告既明知詐騙集團多以
    蒐集他人帳戶供作詐騙被害人匯款之犯罪工具，而將其所開
    立之前開華南商業銀行新竹分行帳號第000000000000號帳戶
    之提款卡連同提款密碼交予他人，由此顯見被告對於他人係
    將該帳戶用以實施詐欺犯行，當可預見，且其對於該人利用
    其帳戶向人詐取財物，並無違背其本意，是被告主觀上應具
    有幫助他人詐取財物之不法犯意甚明。本件事證明確，被告
    犯行應堪認定。
三、上開某不詳姓名年籍之成年男子等人基於共同意圖為自己不
    法之所有之犯意聯絡，以上述方式對證人丁○○詐欺取財，
    使其陷於錯誤，並因而交付本人之財物，該不詳姓名年籍之
    成年男子等人對證人丁○○之詐欺取財犯行則已既遂，該不
    詳姓名年籍之成年男子等人係共同犯刑法第339第1項之詐欺
    取財既遂罪，而被告提供其上開華南商業銀行新竹分行帳號
    第000000000000號帳戶予前述不詳姓名年籍之成年男子等人
    ，係基於幫助他人共同詐欺取財之不確定故意，且所為屬詐
    欺取財罪構成要件以外之行為，核被告此部分所為，係犯刑
    法第30條第1項前段、第339條第1項詐欺取財既遂罪之幫助
    犯。被告幫助該不詳姓名年籍之成年男子等人犯詐欺取財罪
    ，為從犯，爰依刑法第30條第2項之規定減輕其刑。爰審酌
    被告雖未實際參與詐欺取財犯行，惟其行為使詐欺集團成員
    得以隱匿其等真實身分，減少遭查獲之風險，有助長犯罪之
    虞，並使證人丁○○之身心及財物受有相當損害，且其犯罪
    後未能坦承犯行，態度亦可議等一切情狀，量處如主文所示
    之宣告刑，並諭知如易科罰金之折算標準。
據上論斷，應依刑事訴訟法第299條第1項前段，刑法第339條第1
項、第30條第1項前段、第2項、第41條第1項前段，刑法施行法
第1條之1第1項、第2項前段，判決如主文。
本案經檢察官乙○○到庭執行職務。
中    華    民    國    97    年    10    月    21    日
                  刑事第14庭    審判長法  官  陳  葳
                                      法  官  李慧瑜
                                      法  官  林世民
右正本證明與原本無異。
如不服本判決，應於送達後10日內向本院提出上訴狀（須附繕本
），上訴於臺灣高等法院臺中分院。
上訴書如未敘述理由，應於上訴期間屆滿後20日內補提理由書於
本院。
                                      書記官  紀俊源
中    華    民    國    97    年    10    月    21    日
附錄本案論罪科刑法條全文
中華民國刑法第339條
意圖為自己或第三人不法之所有，以詐術使人將本人或第三人之
物交付者，處5年以下有期徒刑、拘役或科或併科1千元以下罰金
。
以前項方法得財產上不法之利益或使第三人得之者，亦同。
前二項之未遂犯罰之。


司法院資訊處製作；財團法人民間司法改革基金會備份。
